臺灣高等法院民事裁定
109年度抗字第1358號
抗  告  人  ETHEL GLOBAL INVESTMENT LIMITED



法定代理人  李瑞璧  

代  理  人  林俊儀律師
            王瑜玲律師
            徐明豪律師

上列抗告人因與相對人花旗（台灣）商業銀行股份有限公司間擔
保訴訟費用事件，對於中華民國109年8月28日臺灣臺北地方法院
109年度聲字第158號裁定提起抗告，本院裁定如下：
    主  文
抗告駁回。
抗告訴訟費用由抗告人負擔。
    理  由
一、按原告於中華民國無住所、事務所及營業所者，法院應依被
    告聲請，以裁定命原告供訴訟費用之擔保；訴訟中發生擔保
    不足額或不確實之情事時，亦同。前項規定，如原告請求中
    ，被告無爭執之部分，或原告在中華民國有資產，足以賠償
    訴訟費用時，不適用之。民事訴訟法第96條定有明文。其立
    法意旨無非係因原告於中華民國無住所、事務所及營業所者
    ，將來訴訟終結命其負擔賠償訴訟費用時，難免執行困難，
    為保全被告利益，始設此預供訴訟費用擔保之規定（最高法
    院 96年度台抗字第150號裁定要旨參照）。再按法院命原告
    供擔保者，應於裁定中定擔保額及供擔保之期間。定擔保額
    ，以被告於各審應支出之費用總額為準。民事訴訟法第99條
    亦有明文。所謂被告於各審應支出之費用總額，係指法院預
    計被告於本案各審級訴訟程序中，可能支出各項訴訟費用之
    總額而言。又對於第二審判決上訴，上訴人應委任律師為訴
    訟代理人。第三審律師之酬金，為訴訟費用之一部，並應限
    定其最高額。亦為民事訴訟法第466條之1第1項前段、第466
    條之3第1項所明定。而法院裁定律師酬金，應斟酌案情之繁
    簡、訴訟之結果及律師之勤惰，於民事財產權之訴訟，於訴
    訟標的金額或價額3%以下。但最高不得逾新臺幣（未標示幣
    別者，下同）50萬元，司法院發布之法院選任律師及第三審
    律師酬金核定支給標準第4條第1項第1款亦有明文。　　
二、相對人於原法院聲請意旨略以：抗告人即臺灣臺北地方法院
    （下稱臺北地院）108年度重訴字第339號損害賠償事件（下
    稱本案訴訟事件）之追加備位原告於我國無事務所或營業所
    ，且無足夠資產可賠償訴訟費用，爰依民事訴訟法第96條第
    1項規定聲請命抗告人供訴訟費用之擔保等語。（原裁定命
    抗告人應於裁定送達後5日內，以52萬2,143元為聲請人供訴
    訟費用之擔保，逾期駁回起訴。抗告人不服，提起抗告）。
三、抗告人抗告意旨略以：伊係其法定代理人李瑞璧為個人投資
    理財、辦理OBU帳戶而設立之紙上公司，伊存在之價值及實
    質之事業內容，純粹作為李瑞璧投資理財之用。又李瑞璧現
    為第三人昶和纖維興業股份有限公司（下稱昶和公司）之副
    董事長，長期於昶和公司設於臺北市○○區○○○路0段000號9樓
    之辦公處所（下稱忠孝東路新址）處理昶和公司事務及伊之
    OBU帳戶投資理財事務，且將該址申設為0BU帳戶月結單或相
    關財務報告之收受地址，忠孝東路新址即為伊之事務所或營
    業所，並非僅為聯絡處所。又伊既係李瑞璧為申設OBU帳戶
    辦理投資所設立之紙上公司，且投入之資金及後續運作均係
    李瑞璧1人全權處理，李瑞璧雖係處理自己之投資事務，然
    亦同時滿足伊之事務，伊與李瑞璧二者之人格實為同一而無
    庸區分。伊於國內既有事務所或營業所，相對人聲請伊供訴
    訟費用之擔保為無理由。爰請求廢棄原裁定，並駁回相對人
    之聲請等語。
四、經查：
（一）抗告人為外國公司，未依公司法第386條規定辦理分公司
      營業登記或登記辦事處，為抗告人所是認（本院卷第96頁
      ），可見抗告人於我國並無依公司法登記之事務所或營業
      所。抗告人雖辯稱其僅係其法定代理人李瑞璧為申設OBU
      帳戶辦理投資所設立之紙上公司，其存在價值純粹作為李
      瑞璧投資理財之用，二者人格同一，無庸區分，忠孝東路
      新址為李瑞璧實際處理OBU帳戶投資事宜之處所，該址即
      為其事務所或營業所云云。惟公司與股東人格各別，權利
      義務關係各自獨立，此為公司法之基本法理，抗告人係於
      英屬維京群島（BVI）設立之公司，其股東除李瑞璧外，
      尚有CHEN, CHIEH-YU，有公司登記資料在卷可佐（本院卷
      第161頁），足見李瑞璧僅為抗告人公司之股東之一，其
      人格與抗告人各別，權利義務關係各自獨立。且抗告人係
      以自己名義於本案訴訟事件追加為備位原告，此觀民事準
      備（三）狀即明（本院卷第107至114頁），足見抗告人亦
      認其與李瑞璧之人格並非同一，抗告人抗辯其與李瑞璧人
      格同一，忠孝東路新址即為其事務所或營業所，難認可採
      。又抗告人所提公司登記資料，未見其設立目的或所營事
      業（本院卷第161頁、第174至178頁），且其股東除李瑞
      璧外，尚有他人，復如前述，自無從僅以抗告人於相對人
      開設OBU帳戶一事，即謂其設立公司之目的僅供李瑞璧投
      資理財所用，並推論忠孝東路新址為其事務所或營業所。
      又抗告人自陳李瑞璧基於個人投資理財事務而以抗告人名
      義開設OBU帳戶等語（本院卷第17頁、原法院卷第25頁）
      ，可見有關OBU帳戶之事務並非抗告人本身業務所需，抗
      告人縱指定忠孝東路新址作為其收受月結單之處所，亦難
      認李瑞璧以抗告人之OBU帳戶所為之投資事務，屬抗告人
      之營業行為或營業行為以外之法律行為。且抗告人未於我
      國辦理分公司營業登記或登記辦事處，業見前述，益徵其
      既無意於我國境內設立分公司營業，亦無派其代表人在我
      國境內處理公司本身業務。此外，抗告人就其以忠孝東路
      新址從事營業行為或營業行為以外法律行為，復未舉證以
      實其說，其辯稱於我國設有事務所或營業所，自不足採。
（二）抗告人於原法院提起本案訴訟事件請求相對人給付之金額
      為美金9萬8,000元、9萬9,500元及日圓900萬元，分別以
      該事件於民國108年3月25日起訴時之美金、日圓兌換新臺
      幣匯率1：31.09、1：0.2835計算，總計相當於869萬1,77
      5元【（98,000＋99,500）×31.09＋9,000,000×0.2835＝8,69
      1,775】，有本案訴訟事件起訴狀、準備（三）狀、臺灣
      銀行牌告匯率影本在卷可稽（本院卷第83至94頁、第107
      至114頁、第153頁）。原法院預估相對人於本案訴訟事件
      第二、三審可能支出之裁判費各為13萬695元，並依法院
      選任律師及第三審律師酬金核定支給標準第4條第1項第1
      款規定，審酌本案訴訟事件之繁雜程度，認相對人可能支
      出之第三審律師酬金以26萬753元為適當（8,691,775×3%＝
      260,753，元以下四捨五入），抗告人可能負擔賠償相對
      人之訴訟費用，為相對人於各審所應支出之費用總額52萬
      2,143元（130,695×2＋260,753＝522,143元），惟依抗告人
      所陳報其在我國財產狀況，僅有花旗銀行帳戶存款美金72
      0.47元（原法院卷第165至168頁），顯不足以賠償上開訴
      訟費用等情，因而裁定抗告人為相對人供訴訟費用擔保52
      萬2,143元，尚無違誤。
五、綜上所述，抗告人於我國無事務所或營業所，復無資產足供
    於敗訴時賠償相對人本案訴訟事件之訴訟費用，原裁定依相
    對人之聲請命抗告人供訴訟費用之擔保52萬2,143元，並無
    不合。抗告意旨指摘原裁定不當，求予廢棄，為無理由，應
    予駁回。
六、爰裁定如主文。
中　　華　　民　　國　　110 　年　　4 　　月　　30　　日
　　　　　　　　　民事第十二庭 
                      審判長法  官  陳秀貞　
                            法  官  蔡世芳
　　　　　　　　　　　　　　法  官  毛彥程
正本係照原本作成。
本裁定除以適用法規顯有錯誤為理由外，不得再抗告。如提起再
抗告，應於收受送達後10日內委任律師為代理人向本院提出再抗
告狀。並繳納再抗告費新臺幣１千元。
中　　華　　民　　國　　110 　年　　4 　　月　　30　　日
　　　　　　　　　　　　　　書記官  邱品華